臺灣高等法院臺中分院民事判決　　　九十三年度上易字第三八三號
　　　上　訴　人　甲○○
　　　被　上訴人　乙○○
右當事人間請求損害賠償事件，上訴人對於中華民國九十三年九月十日臺灣臺中地方
法院第一審判決（九十二年度訴字第三○七三號），提起上訴，本院於九十三年十一
月九日言詞辯論終結，判決如左：
　　　主　　　文
上訴駁回。
第二審訴訟費用由上訴人負擔。
　　　事實及理由
一、本件被上訴人主張：上訴人因與其女胡海鷹、女婿黃留所不睦，因而怪罪被上訴
　　人，竟於民國（下同）九十一年十二月二十四日上午八、九時許，在台中縣大雅
　　鄉忠義村忠義菜市場內，因細故與被上訴人之同居女友發生口角及肢體衝突，上
　　訴人受傷倒地後，心生不滿，基於恐嚇之故意，向被上訴人及鄭立香當面恫嚇稱
　　：「回去（大陸地區）以後，要找人把你們幹掉（殺死）」等語，致被上訴人心
　　生畏懼，並生危害於被上訴人之安全。上訴人所犯恐嚇罪，業經臺灣台中地方法
　　院（下稱台中地院）判處拘役三十日確定。爰依民法第一百八十四條、第一百九
　　十五條之規定，請求上訴人賠償精神上之損害新台幣（下同）一萬元，及自起訴
　　狀繕本送達翌日起算之法定遲延利息（被上訴人起訴時係請求賠償四十萬元，經
　　原審判決命上訴人賠償一萬元，而駁回被上訴人其餘之請求，被上訴人就其敗訴
　　之部分並未聲明不服，此部分已告確定）。
二、上訴人則以其並未於前揭時、地恐嚇被上訴人，刑事判決認定之事實有誤。因當
　　日係被上訴人同居人鄭立香先動手甌打上訴人成傷，而鄭立香既然敢公然毆打上
　　訴人成傷，顯見被上訴人方面並無心生畏懼。且被上訴人如有恐懼之情，豈會於
　　事發半年以後始具狀提出告訴。上訴人來自大陸鄉村，身罹糖尿病全無經濟能力
　　，不善與人溝通致無端得罪被上訴人，被上訴人此次藉端興訟，目的係利用上訴
　　人無知，要脅鉅額賠償，其心態顯有可議。又上訴人為鄭立香毆打成傷已與鄭立
　　香達成和解，僅獲賠一千三百元，本件上訴人若須賠償，金額應不能高於一千三
　　百元，始符事理之平等語，資為抗辯。
三、本件兩造所爭執者，為上訴人有無於九十一年十二月二十四日上午八、九時許，
　　在台中縣大雅鄉忠義村忠義菜市場內出言恐嚇被上訴人。經查：
　(一)上訴人於九十一年十二月二十四日上午八時許，在台中縣大雅鄉忠義村忠義菜市
　　場內曾與被上訴人之同居人鄭立香發生口角及肢體衝突，上訴人因而受傷，上訴
　　人曾對鄭立香提出傷害告訴，嗣上訴人與鄭立香達成和解撤回傷害告訴，鄭立香
　　乃經臺灣臺中地方法院檢察署檢察官於九十二年三月二十七日以九十二年度偵字
　　第四六八八號為不起訴處分確定。
　(二)就上訴人曾於上開時、地以上開言語出言恐嚇被上訴人之事實，業據被上訴人於
　　刑事案件偵查及審理中指陳明確，經核與鄭立香於該刑事案件偵查及審理中所述
　　情節相符，再參酌上訴人於前揭時、地確與鄭立香發生肢體衝突受傷以觀，被上
　　訴人與鄭立香所指述：上訴人受傷倒地後，以上開言語恐嚇被上訴人與鄭立香等
　　語，核與常情無違。
　(三)另證人即臺中縣大雅鄉六寶村村長步佔鐘於九十二年十二月三十一日台中地院刑
　　事庭審理證稱：上訴人與鄭立香拉扯與上訴人女兒胡海鷹有關，上訴人先前告知
　　伊說『其女兒胡海鷹來臺探親後，遭被上訴人及鄭立香控制』，惟經伊加以查證
　　後，並未發現有上訴人所稱之情事等語。本件爭執起因係上訴人主觀上認被上訴
　　人與其同居人鄭立香有其所述之情形，竟又遭鄭立香毆打成傷，則其心生不滿，
　　進而出言恐嚇被上訴人與鄭立香，亦與常情無悖。
　(四)綜合以上各情研判，本件足認被上訴人所述，上訴人有於前揭時、地以上開言語
　　出言恐嚇被上訴人之事實，確屬真實。上訴人所為，已足使被上訴人心生畏懼，
　　上訴人以鄭立香公然毆打上訴人成傷，且被上訴人係於事發半年以後始具狀提出
　　告訴，認被上訴人並未心生畏懼，要無可採。
四、按因故意或過失，不法侵害他人之權利者，負損害賠償責任；又不法侵害他人之
　　身體、健康、名譽、自由、信用、隱私、貞操，或不法侵害其他人格法益而情節
　　重大者，被害人雖非財產上之損害，亦得請求賠償相當之金額；民法第一百八十
　　四條第一項前段、第一百九十五條第一項分別定有明文。所謂「侵害他人自由」
　　，並不以剝奪他人之行動或限制其行動自由為限，即以強暴、脅迫之方法，影響
　　他人之意思決定，或對其身心加以脅迫，使生危害，亦包括在內，被上訴人自得
　　本於上開規定，對上訴人請求賠償其非財產上之損害。本件上訴人以加害生命之
　　事恐嚇被上訴人，被上訴人心生畏懼，自會受有精神上之痛苦，原審斟酌被上訴
　　人於事發半年始提出告訴，被上訴人每年仍有回大陸探親，所受精神痛苦尚非巨
　　大，及兩造之身分與經濟能力等一切情狀，認被上訴人之請求以一萬元為適當，
　　並無不當。至被上訴人遭鄭立香毆打成傷，僅以一千三百元與鄭立香達成和解，
　　與本件無關，上訴人以此抗辯其賠償金額不應高於一千三百元，並無理由。
五、原審判決命上訴人給付一萬元，及自起訴狀繕本送達翌日即九十三年十一月十二
    日起算之法定遲延利息，尚無不合。上訴意旨指摘原判決此部分不當，求予廢棄
    改判，為無理由，應予駁回。
六、據上論結，本件上訴為無理由，依民事訴訟法第四百四十九條第一項、第七十八
    條，判決如主文。
中　　　華　　　民　　　國　　九十三　　年　　 十一　　 月　　二十三　　日
~B1民事第四庭審判長法　官　黃斐君
~B2　　　　　　　　法　官　張浴美
~B3　　　　　　　　法　官　陳蘇宗
右為正本係照原本作成。
不得上訴。
~B　　　　　　　　書記官　吳麗慧
中　　　華　　　民　　　國　　九十三　　年　　 十一　　 月　　二十六　　日
                                                                        Ｈ
